【裁判字號】    95,台上,1223
【裁判日期】    950609
【裁判案由】    給付資遣費等
【裁判全文】
最高法院民事判決            九十五年度台上字第一二二三號
    上  訴  人  乙○○
                甲○○
                丙○○
                        巷2弄.
                丁○○
                        號
                己○○
                戊○○
                        3樓
                庚○○
    共      同
    訴訟代理人  周滄賢律師
    被 上訴 人  新加坡商惠普全球科技股份有限公司台灣分公
                司
    法定代理人  辛○○
    訴訟代理人  馬靜如律師
                許嘉玶律師
上列當事人間請求給付資遣費等事件，上訴人對於中華民國九十
三年一月三十日台灣高等法院第二審判決（九十二年度重勞上字
第八號），提起上訴，本院判決如下：
    主  文
原判決關於駁回上訴人乙○○、甲○○、丙○○、丁○○、己○
○、戊○○、庚○○就依次請求被上訴人給付新台幣八十五萬二
千五百二十七元、五十萬三千六百零八元、四十一萬八千四百八
十八元、五十四萬八千四百三十元、五十一萬八千六百五十元、
二十八萬八千九百九十三元、二十萬九千二百三十八元均本息之
上訴，並各該訴訟費用部分均廢棄，發回台灣高等法院。
    理  由
本件上訴人主張：伊受僱於第一審共同被告台灣金訊電子股份有
限公司（下稱金訊公司）及被上訴人，嗣於民國九十年五月三十
一日遭被上訴人資遣。被上訴人與金訊公司已共同出具員工資歷
證明書承認伊之服務年資及原有權益，惟被上訴人未以七十三年
八月一日作為認定資遣費年資之標準，致被上訴人所給付之資遣
費有所短少。且被上訴人未遵守勞動基準法（下稱勞基法）第十
六條規定之預告期間，即終止兩造間勞動契約，被上訴人尚應給
付未達預告期間之工資。又以九十年六月中前六個月計算平均工
資，被上訴人仍應給付伊半個月預告工資、未休特休假工資及資
遣費差額，計應再給付上訴人乙○○、甲○○、丙○○、丁○○
、己○○、戊○○、庚○○（下稱乙○○等七人）新台幣（下同
）依序為一百零二萬一千三百二十六元、六十萬六千九百二十一
元、四十九萬七千四百五十三元、六十五萬九千一百十五元、六
十二萬五千三百四十三元、三十四萬八千六百五十七元、二十五
萬一千二百零一元等情，伊本於系爭勞動契約，在原審減縮聲明
，求為命被上訴人如數給付，及加付自九十年十一月二十七日起
算法定遲延利息之判決（關於上訴人請求金訊公司連帶給付部分
，經第一審為上訴人敗訴之判決，未據上訴人聲明不服，已告確
定。另第一審判命被上訴人給付乙○○等七人按序為二十三萬六
千七百十一元、十四萬四千四百三十五元、十二萬一千六百四十
二元、十五萬七千六百四十六元、十五萬零七十六元、九萬三千
二百六十四元、五萬四千四百二十三元均本息部分，暨原審判命
被上訴人再給付丙○○二萬五千七百九十五元本息部分，未據被
上訴人聲明不服，均告確定。又乙○○等七人就其敗訴中之依次
請求被上訴人給付八十五萬二千五百二十七元、五十萬三千六百
零八元、四十一萬八千四百八十八元、五十四萬八千四百三十元
、五十一萬八千六百五十元、二十八萬八千九百九十三元、二十
萬九千二百三十八元均本息部分，提起第三審上訴；餘未聲明不
服，亦告確定）。
被上訴人則以：伊之前身為新加坡商鷹訊科技股份有限公司台灣
分公司（下稱鷹訊公司），與金訊公司及香港商鷹驊企業股份有
限公司台灣分公司（下稱鷹驊公司）三方，均屬Verifone關係企
業，曾經員工同意而相互調動人員。嗣金訊公司之國外母公司即
訴外人 Gores與伊之海外母公司ＨＰ協商購併交易，而由 Gores
於台灣另行設立新加坡商惠爾訊科技股份有限公司台灣分公司（
下稱惠爾訊公司），為營運之需，經上訴人同意，而於九十年七
月起將原任職於伊公司之員工即上訴人等人轉至訴外人惠爾訊公
司就職，伊於九十年五月三十一日即發函告知上訴人將於同年六
月三十日終止系爭勞動契約。伊為國際貿易業，係於八十七年三
月一日起始適用勞基法，伊確因營業需要，並經員工同意後轉任
至他關係企業，該員工在原公司已享有之權利不受影響，惟仍以
適用勞基法為前提。上訴人已選擇伊所提出之優惠資遣方案，其
將中秋節獎金及年終獎金等納入平均工資計算，均無依據。又伊
就所溢付之資遣費與上訴人訟爭請求之金額主張抵銷等語，資為
抗辯。
原審將第一審所為上訴人敗訴部分之判決一部廢棄，改判命被上
訴人再給付丙○○二萬五千七百九十五元本息；並一部維持，駁
回上訴人其餘上訴，無非以：上訴人主張被上訴人前稱鷹訊公司
，與金訊公司為關係企業，被上訴人已給付伊如原判決附件所示
資遣費之上開事實，為被上訴人所不爭，並有公司變更登記事項
卡、勞工保險被保險人投保資料表、員工資歷證明書及解僱通知
書等為證，堪信真實。查被上訴人與金訊公司之公司統一編號、
營業項目、設立目的及經營管理階層組織均不相同，實非同一公
司。故經特別出具員工資歷證明書，將員工在金訊公司及被上訴
人間之調職「視為」同一家公司之調職，併予計算服務年資。被
上訴人係通知上訴人將於九十年五月三十一日或該日後三十日與
上訴人終止系爭勞動契約，即上訴人究選擇於同年月三十一日或
之後之三十日離職，享有選擇權。上訴人於同年六月二十九日始
自被上訴人公司轉出並轉入惠爾訊公司，足徵上訴人於同年六月
底確仍任職被上訴人公司，此有當時負責處理資遣事宜之林媗君
所出示聲明書足憑，且上訴人迄九十年六月份之所得稅扣繳單位
均仍為被上訴人，上訴人之勞工保險於同年六月二十九日方自被
上訴人處轉出。上訴人主張被上訴人於同年五月三十一日即終止
系爭勞動契約，並依勞基法第十六條第三項規定請求被上訴人給
付半個月預告工資，尚屬無據。上訴人非因公司高雄廠關閉而配
合公司安排離職，自無上訴人所謂資遣費給付辦法Ａ之適用。依
系爭勞動契約之約定，上訴人之年度薪水係十三．五個月底薪，
為上訴人提供勞務之對價，上訴人主張○‧五個月中秋節獎金及
一個月年終獎金應計入平均工資，並無不合。至上訴人之工作年
資，上開員工資歷證明書均已載明上訴人在金訊公司、訴外人鷹
驊公司及被上訴人間之調職，係屬同一公司內部之異動等語，被
上訴人對該證明書上未蓋被上訴人公司負責人印章部分雖否認其
形式真正，惟被上訴人既不爭執該證明書所蓋印章確屬其所有，
亦未抗辯該印章係遭他人盜用，則依民事訴訟法第三百五十八條
第一項規定，應推定該證明書確為被上訴人出具，被上訴人自應
依該證明書所載，承認上訴人在金訊公司及被上訴人任職之年資
。惟被上訴人係國際貿易業，應自八十七年三月一日方適用勞基
法，金訊公司則屬製造業，依勞基法第三條第一項第三款規定，
應自七十三年八月一日即適用勞基法，是於金訊公司開始適用勞
基法當時，上訴人係任職被上訴人公司，不得因此即可追溯亦自
七十三年八月一日起之工作年資亦可適用勞基法。上訴人主張其
工作年資均應以七十三年八月一日勞基法實施之日作為認定標準
，並請求被上訴人給付因此短少之資遣費，即無依據。上訴人雖
提出鷹驊公司工作規則，稱該公司前已承認有勞基法之適用云云
，惟上訴人並未證明其曾任職於鷹驊公司，況上訴人提出之鷹驊
公司工作規則並無記載頒布日期，自難認定該工作規則頒布之日
，且該工作規則第一條僅宣示：「本公司為樹立管理制度、健全
組織功能，依據勞動基準法及有關法令訂定本規則」，尚難以此
即可認定員工在鷹驊公司任職之工作年資均可適用勞基法。又依
勞基法第三十八條及勞基法施行細則第二十四條第三款之規定，
上訴人自得請求未休特休假工資。綜上，上訴人本於系爭勞動契
約請求被上訴人給付半個月預告工資、未休特休假工資及資遣費
差額，被上訴人則就其已支付之資遣費與上訴人訟爭請求之金額
主張抵銷，經抵銷結果，其中關於丙○○請求再給付二萬五千七
百九十五元本息部分，應予准許；其餘上訴人已獲支付之資遣費
均已逾其所得請求之金額，自不得再請求等詞，為其判斷之基礎
。
惟查卷附金訊公司於七十九年十二月三十一日所出具上訴人己○
○、庚○○之員工資歷證明書均記載：「鷹驊公司與金訊公司為
關係企業，當公司間人員互為調用時，其薪資褔利……悉與原公
司相同，原公司之服務年資由新服務公司承續計算」，鷹驊公司
、鷹訊公司及金訊公司於八十一年十一月二十六日共同具名之員
工甲○○、己○○、庚○○之證明書均記載：「到職日期（按依
序載為七十五年五月一日、同年六月一日、同年二月十七日）」
、「原鷹驊公司與鷹訊公司及金訊公司本為關係企業，因此凡於
服務期間內所有因公司需要所安排之調職，皆視為同一公司內部
之異動，其服務年資和原有之權益，自到職日起應予以延續並認
定有效」，金訊公司於九十年四月十三日所開具甲○○、丙○○
、丁○○、己○○、戊○○、庚○○之員工資歷證明書均記載：
「到職日期（按丙○○、丁○○、戊○○依序載為七十七年一月
四日、七十五年九月二十五日、七十六年十二月十四日）」、「
金訊公司與鷹訊公司為關係企業，原公司之服務年資由新服務公
司承續計算」；且被上訴人所提出之上訴人資遣費計算方式表，
自行列載加總計算上訴人於關係企業任職之工作年資分別自十三
年六月至十五年五月不等，均較另欄純依勞基法規定計算之工作
年資皆十一年三月為長（見一審一卷八八、九一、九五至九七、
九九、一○二、一○四至一○六頁，三卷八八八、九二○頁，五
卷一二八九頁，原審一卷二六○頁）；原審亦認定「被上訴人自
應依該證明書所載，承認上訴人在金訊公司及被上訴人任職之年
資」。準此，被上訴人要係併予承認上訴人於鷹驊公司之工作年
資，其對上訴人曾於鷹驊公司任職之事實已不爭執，則依民事訴
訟法第二百七十九條第一項、第二百八十條第一項之規定，上訴
人就之無庸舉證。乃原審見未及此，遽認「上訴人並未證明其曾
任職於鷹驊公司」，所為判斷與卷內之證據不符，自屬於法有違
。況稽諸上開資遣費計算方式表其中二欄明載上訴人依上述二類
工作年資計算之資遣費有別，被上訴人倘承認上訴人於鷹驊公司
之工作年資，自與被上訴人應否計給資遣費及其額數若干至有關
聯；上訴人所提出鷹驊公司工作規則第十二條第一、二項復規定
資遣費之發給（見一審三卷八六五至八六六頁），原審未予詳究
，遽以上揭工作規則第一條僅宣示依據勞基法及有關法令訂定，
尚難以此即可認定員工在鷹驊公司任職之工作年資均可適用勞基
法為由，而為上訴人此部分敗訴之判決，是否允當，非無斟酌之
餘地。又查上訴人於原審主張：被上訴人僅支薪至九十年六月中
，同年月十六日起即由訴外人惠爾訊公司支薪等情，並提出惠爾
訊公司發交之九十年度薪資扣繳憑單及九十年六月十五日函件等
佐證（見原審二卷二八三、二八四、二八六、二八九頁，一卷一
六二、一六五、一七一、一七七頁），此攸關兩造系爭勞動契約
究係於九十年六月十五日終止？抑或於同年月三十日終止？以及
上訴人請求半個月預告工資應否准許之判斷，原審未遑詳查，遽
為不利上訴人之論斷，並有疏略。上訴論旨，指摘原判決關於其
敗訴之上開部分為不當，求予廢棄，非無理由。
據上論結，本件上訴為有理由。依民事訴訟法第四百七十七條第
一項、第四百七十八條第二項，判決如主文。
中    華    民    國  九十五  年    六    月    九    日
                      最高法院民事第三庭
                          審判長法官  吳  正  一
                                法官  劉  福  聲
                                法官  黃  義  豐
                                法官  簡  清  忠
                                法官  袁  靜  文
      本件正本證明與原本無異
                                      書  記  官
中    華    民    國  九十五  年    六    月   二十   日
                                                      Ｅ


司法院資訊處製作；財團法人民間司法改革基金會備份。
